【裁判字號】    99,交聲,843
【裁判日期】    990930
【裁判案由】    聲明異議
【裁判全文】
臺灣彰化地方法院交通事件裁定        99年度交聲字第843號
原處分機關
即移送機關  交通部公路總局臺中區監理所彰化監理站
異  議  人
即受處分人  甲○○
上列受處分人因違反道路交通管理處罰條例案件，對於交通部公
路總局臺中區監理所彰化監理站民國99年7 月29日所為之處分（
彰監四字第裁64-I00000000號裁決書），聲明異議，本院裁定如
下：
    主  文
異議駁回。
    理  由
一、原處分意旨略以：本件異議人即受處分人甲○○於民國99年
    4 月12日下午11時53分許，駕駛車牌號碼121-EN號營業小客
    車，在彰化縣員林鎮火車站前，經彰化縣警察局員林分局員
    林派出所員警，以受處分人因「執業登記證（後座之副證）
    未依規定安置車內指定之插座」，當場製單舉發，嗣經受處
    分人於應到案日期前向原處分機關提出申訴，經原處分機關
    函請原舉發單位調查之結果，仍認為受處分人有上違規行為
    ，遂依道路交通管理處罰條例第36條第5 項規定，裁處受處
    分人罰鍰新臺幣1,500 元等語。
二、聲明異議意旨略以：伊車上登記證原有照規定置放，因上方
    之吊帶被客人扯斷，故只好將下方往上吊好，並非故意倒置
    ，且客人應該也看得懂，懇請鈞院撤銷原處分云云。
三、按計程車應於儀錶板上右側與右前座椅背設置執業登記證插
    座，並於右前座椅背標示牌照號碼；未經核定之標識及裝置
    不得設置，道路交通安全規則第42條第2 項定有明文。次按
    計程車駕駛人應將執業登記證置於儀錶板上右側，執業登記
    證副證置於右前座椅背插座，復為計程車駕駛人執業登記管
    理辦法第13條第1 項所明定。又計程車駕駛人向警察機關辦
    理執業登記而領取之執業登記證，未依規定安置車內指定之
    插座或以他物遮蔽者，處新臺幣1,500 元罰鍰，此觀道路交
    通管理處罰條例第36條第5 項規定自明。
四、經查：
  (一)本件受處分人為計程車駕駛人，而其營業小客車於前述時
      、地，未依規定將執業登記副證安置於車內右前座椅背之
      插座等情，有彰化縣警察局99年4月12日彰警交字第I0000
      0000號舉發違反道路交通管理事件通知單、彰化縣警察局
      員林分局99年6月1日員警分五字第099001 4030號函及交
      通部公路總局中區監理所彰化監理站99年7月29日彰監四
      字第裁64-I00000000號裁決書各1份及採證照片2張在卷可
      稽。再者，經本院調查時，證人即舉發員警詹國賓具結證
      稱：「（問：本件舉發通知單是你所舉發的嗎？經過情形
      為何？）是我舉發的，當時我們是巡邏勤務‧‧‧當時受
      處分人是在計程車排班的位置上，所以我們就依職權檢查
      受處分人的計程車是否有無合乎規定，那時我們發現受處
      分人的登記證沒有依照規定擺放，我們也有發現受處分人
      計程車內前座儀表板的右側，在職業登記證放置的位置，
      有放了一張紙蓋住了登記證，我們糾正他的時候，受處分
      人當場馬上抽掉，我們就來不及拍照，然後發現計程車的
      後座，因依規定也要擺放一張登記證在右前座的後側，結
      果發現他是放在左側而且登記證是倒著放，因受處分人當
      時有發現我們在看，所以他就趕快把登記證擺正，所以照
      片照的是他擺正後的照片，我們當時有跟受處分人說，他
      這樣是違反規定，當時受處分人也沒有否認，他當場也有
      簽名。當場受處分人也有質疑我們為何會找他麻煩，我們
      就請他跟我們一起檢查在場其他的計程車，但都沒有發現
      其他計程車有不合規定的情事。」等語（見本院99年9月9
      日訊問筆錄第1至2頁），衡諸本件開單舉發員警既與受處
      分人並不相識，當無設詞誣攀之動機，復經本院命其具結
      後證述，以擔保其證言之可信性與憑信性，亦無自陷於偽
      證重罪之理，其所為證言自屬真實可採。況且觀諸上開採
      證照片所示，受處分人舉發當時確係將營業登記證副證放
      置於其營業小客車之左前座椅背處，核與受處分人於異議
      狀內自承之事實相符，是本件事證明確，受處人確有執業
      登記證副證未依規定安置車內指定之插座之違規行為，堪
      以認定。
  (二)又按計程車駕駛人執業登記管理辦法第13條第1項之規定
      ，已明白揭櫫執業登記證及其副證之置放位置，且依道路
      交通管理處罰條例第36條第5項規定之立法目的觀之，無
      非係要求營業用小客車駕駛人，確實將其領得之執業登記
      證依規定放置，除可讓乘客明確知悉其是否合法之計程車
      駕駛及知悉駕駛人之姓名外，更可讓車外民眾及執行稽查
      任務之員警在車外可辨識該部計程車上之駕駛人是否為一
      有合法資格之計程車駕駛，而便於稽查。故其所謂執業登
      記證自包括副證在內，至為明確，是以計程車駕駛人於其
      執業過程中（不僅包括車上有乘客之時，尚應包括空車在
      市區道路上繞行待客之時間）自應確實依該條項規定妥適
      安置其執業登記證及副證，本件受處分人既未依規定將執
      業登記證副證置於右前座椅背插座，自與道路交通管理處
      罰條例第36條第5項規定之立法本旨有違。受處分人雖以
      上開情詞置辯，惟道路交通安全規則既明確規定營業小客
      車之執業登記證插座應設置於儀錶板上右側與右前座椅背
      ，營業小客車駕駛人即不得任意更動位置；倘確有扯斷掉
      落等情事，亦應重新設置於指定位置，且以適當方法加強
      固定。受處分人前揭開辯詞，均非能據以免罰之事由，所
      辯礙難憑採。
五、綜上所述，受處分人於前揭時、地駕駛上開車輛時確有執業
    登記證副證，未依規定安置車內指定插座之違規行為。從而
    ，原處分機關依前開道路交通管理處罰條例第36條第5 項及
    違反道路交通管理事件統一裁罰基準表之規定，裁處受處分
    人罰鍰1,500 元，尚無違誤。受處分人猶執前詞指摘原處分
    不當，為無理由，自應將其異議駁回。
據上論斷，應依道路交通管理處罰條例第87條第2 項、道路交通
案件處理辦法第19條，裁定如主文。
中    華    民    國    99    年    9     月    30    日
                  交通法庭        法  官  黃玉齡
以上正本證明與原本無異。
如不服本裁定，應於裁定送達後5日內向本院提出抗告狀 (須附
繕本 )。
中    華    民    國    99    年    9     月    30    日
                                  書記官  黃鏽金

司法院資訊處製作；財團法人民間司法改革基金會備份。
